【裁判字號】    91,易,1527
【裁判日期】    920307
【裁判案由】    贓物
【裁判全文】
臺灣高雄地方法院刑事判決                        九十一年度易字第一五二七號
    公  訴  人  臺灣高雄地方法院檢察署檢察官
    被      告  丙○○
    選任辯護人  郭季榮律師
    被      告  己○○
                壬○○
    右  一  人  吳建勛律師
    選任辯護人  游雪莉律師
                張清雄律師
右列被告等因贓物案件，經檢察官提起公訴（九十年度偵字第一五八三七號）暨移
併案審理（九十一年度偵字第二二一○三號），本院判決如左：
    主  文
丙○○連續故買贓物，處有期徒刑陸月，如易科罰金，以參佰元折算壹日。
己○○連續故買贓物，處有期徒刑參月，如易科罰金，以參佰元折算壹日。
壬○○無罪。
    事  實
一、丙○○係高雄市○○○路一二四號冠伶百貨行之負責人，從事奶粉、菸酒之批發
    買賣，明知庚○○所兜售之香煙及ＳＫII保養品一批，係屬來路不明知贓物（該
    批香煙及保養品均係庚○○夥同辛○○、陳曉舟『均另案由臺灣屏東地方法院審
    理』等人持偽造信用卡，於民國八十九年十二月底某日至九十年一月二日，向家
    樂福等商家以刷卡購物之方式所詐得），竟基於故買贓物之概括犯意，先後於八
    十九年十二越底某日及九十年一月二日某時，在冠伶百貨行內，連續以市價六至
    八折之低價（即共計以新台幣『下同』二萬四千五百元）買受，嗣經警查獲庚○○等人持偽造信用卡盜刷購物之犯行，始循線查獲，並在冠伶百貨行扣得七星牌
    香煙三條、長壽硬殼香煙二條、峰牌香煙二條，及ＳＫII保養品青春洗面乳二瓶
    、精緻換膚霜、保濕修護膜、青春敷面膜、青春精華露、嫩白調理精華乳、乳液
    、青春露、清透防曬乳各一瓶。詎丙○○復承上開故買贓物之概括犯意，明知真
    實姓名、年籍均不詳綽號「小胖」之成年男子所兜售之敏肝寧、斯斯感冒膠囊、
    益可膚藥膏等藥品一批，係屬來路不明知贓物（該批藥物係乙○○經營之五洲製
    藥股份有限公司（以下簡稱五洲製藥公司）所有，於九十年五月二十五日上午七
    時十五分前及同年七月十三日上午五時三十分前，在桃園縣新屋鄉赤欄村十七之
    一號五洲公司倉庫失竊），先後於九十年六月初某日及同年七月十六日下午二時
    許，在冠伶百貨行內以五萬元及二十萬元之低價買受。
二、己○○明知丙○○持有之上開藥品係來路不明之贓物，竟基於故買贓物之概括犯
    意，先後於九十年六月初某日某日及同年七月十三日晚間七時許，在冠伶百貨行
    內，分別以三萬元及十二萬元之低價，向丙○○購買上開敏肝寧、斯斯感冒囊及
    益可膚藥膏等藥品，並於九十年六月四日及同年七月十四日下午五時許，在高雄
    市苓雅區○○○路二九三號壬○○經營之永青藥局內，以三萬五千元及十三萬元
    價格售予不知情之壬○○。嗣於九十年七月十六日晚間九時三十分許，為乙○○
    會同員警在永青藥局之藥架上查獲，並扣得上開失竊之四十粒裝敏肝寧二十四盒
    、益可膚藥膏九十一支、二十粒裝斯斯感冒膠囊四十八盒；並於同日晚間十時許
    ，循線在冠伶百貨行內，扣得足爽四百六十盒、二十粒裝斯斯感冒膠囊二百四十
  盒、益可膚藥膏四百盒、足爽乳膏三百四十盒、十粒裝敏肝寧二百四十盒、四十
    粒裝敏肝寧一百二十盒等藥品（均經乙○○領回）。
三、案經桃園縣警察局楊梅分局移送臺灣桃園地方法院檢察署轉呈臺灣高等法院檢察
    署移轉臺灣高雄地方法院檢察署檢察官偵查起訴，及屏東縣警察局移送臺灣屏東
    地方法院檢察署轉呈臺灣高等法院高雄分院檢察署移轉臺灣高雄地方法院檢察署
    檢察官移送併案審理。
    理  由
壹、有罪部分：
一、訊據被告丙○○就右揭時、地向庚○○購買香煙、ＳＫII保養品及以五萬元及二
    十萬元之價錢向「小胖」買受前揭五洲公司藥品之事實，被告己○○就以三萬元
    及十二萬元向丙○○買受上開物品後，再分別以三萬五千元及十三萬元之價格售
    予壬○○之事實，均坦認不諱，惟均否認有贓物之犯行，被告丙○○辯稱：庚○○有出示發票，我才以成本價向他購買香煙，以特價之價格買ＳＫII保養品，我
    不知香煙、化妝品係贓物，又因「小胖」開藥局，急需資金週轉，要以低價販售
    藥品，找我幫忙，我曾問己○○有無銷售管道，價格是否合理，因己○○答覆價
    格合理，我才向「小胖」購買云云；被告己○○則辯稱：丙○○有保證物品來源
    沒問題，我才幫丙○○將藥品賣給壬○○，賺取百分之三或百分之四的佣金，我
    不知該批藥品是贓物云云。經查：
  (一)前揭香煙及ＳＫII保養品，均係庚○○夥同辛○○、陳曉舟等人於民國八十九年
    十二月某日起至八十九年一月二日止，連續持偽造之台新國際商業銀行信用卡向
    家樂福公司等商家，以刷卡購物之方式所詐得等節，業據另案被告庚○○、辛○○、陳曉舟於警訊及偵查中供陳甚詳（見屏東縣警局刑案偵查卷宗第五、二一、
    三二頁及台灣屏東地方檢察署九十年度第二六九號偵查卷第五、六、一九頁），
    並有扣押物品清單、台新銀行用信用卡帳單在卷可佐（參見上開偵查卷第一一、
    二七至三○頁），是其前開香煙及保養品係屬贓物，當無置疑。
  (二)證人庚○○於本院調查中具結證稱：在八十九年年底、九十年一月初時，我有與
    辛○○、陳曉丹持偽造信用卡去家樂福等地購買長壽香煙及ＳＫII保養品十多瓶
    等物後，拿到成功路的商店出售，因我朋友阿義說那裡有收購，如果沒有發票，
    該店就不會收購，該店是以發票上六至八折左右之價格收購，老闆娘並沒有拿廣
    告單給我看，只問我東西哪裡買的，也沒問我為何要賣，我不知道阿義為何會介
    紹我去那裡賣，可能是他有門路等語（參見本院九十一年十一月二十八日訊問筆
    錄），核與被告丙○○於警訊中自承：以一千五百元至一千七百元之價格向庚○○購買標價二千七百元的ＳＫII青春露（即約六折至七折許），以一千二百元至
    一千五百元之價格買標價二千元的ＳＫII防曬乳（即約六至七折許）等語（見前
    開刑事偵查卷宗第四○、四一頁），及於本院中供陳：庚○○的朋友介紹他來賣
    的，我不知他朋友的姓名，之前未曾與他沒有交易過，但庚○○有出示發票等語
    （見本院上開訊問筆錄），大致相符，參以證人庚○○與被告素不相識，亦無怨
    隙，衡情，並無設詞誣攀被告丙○○之理，是其證詞足堪採信。而被告丙○○既
    已查看庚○○出示之發票，應可由發票所載日期得悉庚○○甫購得上開香煙及保
    養品，理應就庚○○何以旋即轉售圖利一事生疑，然被告丙○○不但未探問原因
    ，反以低價向庚○○收購，足見被告丙○○對上開香煙及ＳＫII保養品均屬來路
    不明之贓物，應有所認識。其上開所辯，不知係為贓物云云，自難採信。雖被告
    丙○○辯稱：上開收購價與百貨公司週年慶的特價品相當云云，並提出八十九年
    十二月新光三越百貨公司週年慶之化妝品廣告單證明。然依前開三越百貨公司廣
    告以觀，該公司於同年十二月二十五日，將價值四千八百元之ＳＫII化妝水與多
    元活膚霜以四千三百二十元之價格銷售，換言之，係以九折之價格出售上開商品
    ，可見被告丙○○上開所辯，與事實不符，況被告丙○○前於警訊中辯稱：係以
    進貨之成本價收購云云（見上開刑事偵查卷宗第四一頁），其於本院中翻異前詞
    ，又以前詞置辯，均係畏罪杜撰之詞，無足採信。
  (三)上開敏肝寧、斯斯感冒膠囊及益可膚藥膏等藥物，係乙○○經營之五洲製藥公司
    所有，先後於九十年五月二十五日上午七時十五分前及同年七月十三日上午五時
    三十分前，在桃園縣新屋鄉赤欄村十七之一號五洲公司倉庫失竊等節，業據告訴
    人乙○○於警訊中指陳綦詳（參見偵查卷第一九頁），並有五洲製藥公司遭竊藥
    品清單及贓物物認領保管單各二紙附卷可資佐證（參見偵查卷第二一、二二、二
    五、二六頁），是其前開藥品係屬贓物無疑。
  (四)被告丙○○自承其經營冠百貨行係從事菸酒、奶粉買賣，及被告己○○自承係從
    事奶粉之批發銷售且曾在美商惠氏藥廠公司任職以觀，渠等當知進貨之際應瞭解
    廠家情況，避免買入來源不明之物品，而參以被告丙○○供承其不知綽號「小胖
    」之人之真實姓名及住處，係「小胖」前來冠伶百貨行向其購買香煙，才認識三
    、四個月等情，及被告己○○自承未曾與被告丙○○有藥品生意往來，也不認識
    小胖等情，顯見被告丙○○、己○○均與「小胖」間素不相識，且彼此間均無藥
    品生意往來甚明，然被告丙○○竟率爾輕信「小胖」所稱貨源並無問題，被告己○○亦輕信丙○○而未予查明來源，已違常情；復未填具買賣明細，亦與一般交
    易常情有悖，足證被告丙○○、己○○對上開藥品係來路不明之贓物，應有所認
    識。其上開所辯，不知係為贓物云云，自難採信。再被告己○○係向丙○○購得
    上開藥品後，再以己名義售予被告壬○○等情，業經被告丙○○於本院審理中供
    稱：己○○跟我拿二次藥，拿藥當天有給現金，我未與他約定以售價之百分之三
    至百分之五作為他的報酬，我不知道他賣給壬○○賺多少錢等語（見本院九十二
    年二月十八日審理筆錄），核與壬○○於本院審理中供稱：己○○說藥要賣給我
    ，我認為他開的價格以現金價買賣而言，並無利潤可言，要他折扣給我，他說回
    去考慮，並未說是幫別人賣藥等語相符（見本院前開筆錄），可見被告己○○係
    買受後再轉售上開藥品無訛，核屬故買範疇，被告己○○辯稱係幫丙○○仲介云
    云，不足採信。
  (五)綜上所述，罪證明確，被告丙○○、己○○犯行，均堪認定。
二、核被告丙○○、己○○所為，均係犯刑法第三百四十九條第二項故買贓物罪。公
    訴人未查，認被告二人係構成同條第一項之收受贓物罪，尚有未洽，其起訴法條
    應予變更。被告二人前後多次故買贓物之犯行，均時間緊接、構成要件相同，顯
    均係基於概括之犯意反覆為之，均為連續犯，應依刑法第五十六條規定，以一罪
    論，並加重其刑。又公訴人雖未就被告丙○○向另案被告庚○○故買贓物之犯行
    起訴，惟該部分既與公訴人起訴之犯罪事實有連續犯之裁判上一罪關係，自為起
    訴效力所及，本院自應併予審究，附此敘明。爰審酌被告二人故買贓物，使被害
    人受有難以追贓之危險，助長竊盜犯行，及其他品行、素行、犯罪動機、犯罪次
    數暨犯後否認犯行，顯無悔意等一切情狀，各量處如主文所示之刑，併諭知易科
    罰金折算標準，以玆懲戒。。
貳、無罪部分：
一、公訴意旨略以：被告壬○○明知被告己○○所販售之敏肝寧、斯斯感冒膠囊及益
    可膚藥膏等藥品，係來歷不明之贓物，竟於九十年六月初某日及同年七月十四日
    下午五時許，在高雄市苓雅區○○○路二九三號永青藥局，以低於市價百分之七
    之價格，各以三萬五千元及十三萬元之價格向己○○買受；嗣同年七月十六日晚
    間九時三十分許，被告壬○○在高雄市苓雅區○○○路二九三號永青藥局為警查
    獲，因認被告壬○○涉犯有刑法第三百四十九條第一項收受贓物罪及同條第二項
    故買贓物之罪嫌。
二、按犯罪事實應依證據認定之，無證據不得推定其犯罪事實，刑事訴訟法第一百五
    十四條定有明文。又所謂證據，係指超越一切合理之可疑，足以認定被告確有犯
    罪行為之積極事證而言。茍依現存之積極證據，就起訴意旨所指被告犯罪之待證
    事實，尚非不得為其他較有利被告之推斷，本諸罪疑惟輕之法則，自難謂該事證
    已適合於被告犯罪事實之認定。再告訴人之指訴係使被告受刑事追訴為目的，其
    所述被害情形，如無瑕疵可指，而就其他方面調查又與事實相符，其供述固未始
    不足採據為判決之基礎，惟其陳述倘尚有瑕疵，則在未究明前，即難遽採為論罪
    科刑之根據（最高法院七十六年台上字第四九八六號、六十一年台上字第三０九
    九號判例意旨參照）。按公訴人認被告己○○涉犯刑法第三百四十九條、第一項
    第二項之收受、故買贓物罪嫌，無非以被告壬○○係藥局經營者，卻未能依一般
    藥物批發程序交易而以顯不相當之價格，購買來路不明之藥品，可認知該藥品係
    屬贓物等為論罪之依據。
三、訊據被告壬○○固坦承於右揭時、地分向同案被告己○○買受上開五洲製藥公司
    之情不諱，惟堅詞否認有右揭收受、故買贓物之犯行，辯稱：伊係藥品中盤商，
    ，係以現金價行情向己○○所購買，價格絕未偏低，伊以前也曾向己○○買過藥
    品，均無問題，且伊係五洲製藥公司之藥商，倘五洲製藥公司依慣例將失竊藥品
    之批號通知藥商，伊就會知悉此批藥品係贓物，但五洲製藥公司卻未通知，以致
    伊才不知此批藥品是贓物等語。經查：
  (一)上開五洲製藥公司藥品係被告壬○○向與其有藥品交易往來之同案被告己○○購
    買乙節，業經被告壬○○及己○○供陳在卷，而被告己○○於本院審理中供稱：
    伊在美商惠氏製藥公司上班時，曾幫忙壬○○調過藥品等語（見本院上開審理筆
    錄），可見被告壬○○辯稱因與被告己○○有藥品業務之往來，均未出過問題，
    此次亦因信賴己○○才購買等語，應非虛妄。參以告訴代理人戊○○於本院調查
    中陳稱：公司藥品失竊時會通知經銷商、盤商或一般藥房，但這次只有通知經銷
    商，沒有通知中盤商，是因為得到消息，才在壬○○店裡假裝買貨等語（見本院
    九十一年十二月十八日訊問筆錄），並有明通化學製藥股份有限公司及羅氏大藥
    廠股份有限公司通知被告壬○○其公司失竊藥品批號之信件二件在卷足憑，顯見
    被告壬○○辯稱不知該批贓物是贓物一節，實非無據。
  (二)又證人即五洲製藥公司經銷商丁○○於本院調查中具結證稱：被告壬○○係中盤
    商，二十粒裝斯斯感冒膠囊、四十粒裝敏肝寧及益可膚藥膏分別係以八十二元、
    二百九十多元及一百十元之價格售予壬○○，貨款可以開四個月期的票支付，且
    會給與對獎券、民生用品或藥品等利益，然在市場上，有時業者需要資金，會降
    價百分之五至二十等語（見本院九十一年十一月七日訊問筆錄），則依證人丁○○所述，以降價百分之五之現金價計算，上開三種藥品之售價分別為七十七點九
    元、二百七十五元及一百零四點五元，再參以證人即藥品中盤商甲○○於本院調
    查中證稱：我與壬○○均是中盤商，平常會互相調貨，上開三種藥品係以八十元
    、二百八十五元及一百十元之價格售予壬○○，我曾因藥商有庫存壓力、資金壓
    力或促銷，而分別以七十八元、一百零五元及二百八十元之價格買過上開三種藥
    品等語（見本院上開筆錄），顯見被告壬○○分別七十八元、一百零五元及二百
    八十元之現金價向被告己○○購入上開三種藥品，其價格並未偏低，而此亦與以
    偏低之價格購買贓物之常情有悖，實難認被告壬○○在購買之初即有贓物之認識
    。
  (三)綜上所述，被告壬○○前開所辯應堪採信，自難僅因被告壬○○向被告己○○購
    入上開藥品，遽認被告壬○○對於上開藥品有贓物之認識。此外，本院復查無其
    他積極證據足以證明被告壬○○有何故買贓物犯行，是不能證明被告犯罪，揆諸
    前揭說明，自應諭知被告無罪之判決。
據上論結，依刑事訴訟法第二百九十九條第一項前段、第三百條、第三百零一條第一
項，刑法第五十六條、第三百四十九條第二項、第四十一條第一項前段，罰金罰鍰提
高標準條例第一條前段、第二條，判決如主文。
本案經檢察官癸○○到庭執行職務。
中      華      民      國    九十二    年      三      月      七      日
                                  臺灣高雄地方法院刑事第三庭
                                      法  官    廖純卿
右正本證明與原本無異。
如不服本判決，應於判決送達後十日內，向本院提出上訴狀。
                                      書記官    劉企萍
中      華      民      國    九十二    年      三      月      十四    日
附錄本案論罪科刑法條全文
刑法第三百四十九條第二項
收受贓物者，處三年以下有期徒刑、拘役或五百元以下罰金。
搬運、寄藏、故買贓物或為牙保者，處五年以下有期徒刑、拘役或科或併科一千元以
下罰金。
因贓物變得之財物，以贓物論。


司法院資訊處製作；財團法人民間司法改革基金會備份。
